臺灣彰化地方法院員林簡易庭民事判決
111年度員簡字第247號
原      告  顏彩心  
被      告  何○○    (年籍資料詳卷)
兼法定代理  
人          ○○月    (年籍資料詳卷)
訴訟代理人  盧○○    (年籍資料詳卷)
上列當事人間損害賠償事件，本院於民國111年9月2日言詞辯論
終結，判決如下：
    主  文
被告何○○、○○月應連帶給付原告新臺幣貳拾肆萬貳仟肆佰參拾貳
元及自民國一一一年五月十八日起至清償日止，按年息百分之五
計算之利息。
原告其餘之訴駁回。
訴訟費用（除減縮部分外）新臺幣參仟零玖拾元，其中新臺幣貳
仟伍佰玖拾柒元由被告何○○、○○月連帶負擔，餘由原告負擔。
本判決第一項得假執行；但被告何○○、○○月如以新臺幣貳拾肆萬
貳仟肆佰參拾貳元為原告預供擔保，得免為假執行。
    事實及理由
一、按行政機關及司法機關所製作必須公開之文書，除前項第3
    款或其他法律特別規定之情形外，亦不得揭露足以識別前項
    兒童及少年身分之資訊，兒童及少年福利與權益保障法第69
    條第2項定有明文。查被告何○○為未滿18歲之少年（民國97
    年1月間生，年籍資料詳卷），是本判決不揭露足以識別少
    年身分之資訊；另被告兼何○○之法定代理人○○月以及身為被
    告何○○之生父即訴訟代理人盧○○雖均為成年人，然為貫徹上
    揭少年身分資訊之保障，避免他人由相關人物知悉上揭少年
    資訊，故本判決仍不予揭露○○月、盧○○之身分資訊
    ，先予敘明。
二、按「訴狀送達後，原告不得將原訴變更或追加他訴。但擴張
    或減縮應受判決事項之聲明者，不在此限」，民事訴訟法第
    255條第1項第3款定有明文。此規定依同法第436條第2項，
    於簡易訴訟程序亦有適用。本件原告原起訴聲明為：被告應
    連帶給付原告新臺幣（下同）348,553元，及自起訴狀繕本
    送達翌日起至清償日止，按年息5%計算之利息；嗣於民國11
    1年9月2日當庭變更聲明為：被告應連帶給付原告288,432元
    ，及自起訴狀繕本送達翌日起至清償日止，按年息5%計算之
    利息，核原告所為係減縮應受判決事項之聲明，揆諸前開說
    明，應予准許。
三、原告主張：
  ㈠被告何○○於110年8月4日17時45分許，騎乘車牌號碼000-0000
    號普通重型機車(下稱系爭A車)，在彰化縣永靖鄉瑚璉路與
    裕農路口處，違規超車撞及原告所騎乘在同向之車牌號碼00
    0-000號普通重型機車(下稱系爭B車)，致原告當場人車倒地
    ，受有左側肩膀挫傷、左側膝部挫傷、左側鎖骨骨折及左側
    第二肋骨骨折等傷害（下稱系爭傷害），被告何○○上開行為
    ，業經本院少年法庭以111年度少護字第97號裁定應予訓誡
    ，並予以假日生活輔導確定在案，原告因被告上開侵權行為
    而受損害，自得依侵權行為之法律關係，請求被告何○○負擔
    賠償責任。
  ㈡原告因被告何○○上開侵權行為受有系爭傷害，並受有損害如
    下：
  ⒈醫療費用部分：原告因被告何○○上開侵權行為前往衛生福利
    部彰化醫院就診，共支出醫療費用64,840元。
  ⒉看護費部分：原告因被告何○○上開侵權行為需人照顧1個月，
    以每日1,200元計算，共計36,000元。
  ⒊工作損失部分：原告因被告何○○上開侵權行為有4個月無法工
    作，以原告每月薪資34,800元計算，原告受有無法工作之損
    失139,200元。
  ⒋精神慰撫金部分：系爭事故發生後，原告身心受到痛苦，請
    求被告何○○給付精神慰撫金120,000元。
　⒌上開金額合計360,040元，扣除原告已領之強制險理賠金71,6
    08元，原告請求被告何○○應給付288,432元；又被告何○○行
    為時係未成年人，其法定代理人即被告○○月應負連帶賠償責
    任。
  ㈢爰依侵權行為法律關係提起本件訴訟。並聲明：如上開變更
    聲明所示。
四、被告則以：對於鈞院認定被告何○○有過失傷害沒有意見。另
    原告請求金額太高，伊沒辦法賠償，而原告請求金額有無道
    理，請由法院判斷。並聲明：原告之訴駁回。
五、本院之判斷：
  ㈠原告主張被告何○○於前揭時、地對其為過失傷害行為，造成
    原告受有系爭傷害等情，經本院少年法庭調查證據審認結果
    ，認定被告何○○確有上開過失傷害之犯行，以111年度少護
    字第97號裁定應予訓誡，並予以假日生活輔導確定在案，而
    被告對此部分亦不爭執，並經本院調取上開卷宗審核無誤，
    自堪信原告此部分主張為真實。
　㈡按因故意或過失，不法侵害他人之權利者，負損害賠償責任
    。違反保護他人之法律，致生損害於他人者，負賠償責任。
    汽車、機車或其他非依軌道行駛之動力車輛，在使用中加損
    害於他人者，駕駛人應賠償因此所生之損害。但於防止損害
    之發生，已盡相當之注意者，不在此限。不法侵害他人之身
    體或健康者，對於被害人因此喪失或減少勞動能力或增加生
    活上之需要時，應負損害賠償責任。不法侵害他人之身體、
    健康、名譽、自由、信用、隱私、貞操，或不法侵害其他人
    格法益而情節重大者，被害人雖非財產上之損害，亦得請求
    賠償相當之金額。民法第184條第1項前段、第2項前段、第1
    91條之2、第193條第1項、第195條第1項前段分別定有明文
    。本件被告何○○就系爭事故之發生應負過失責任，且原告因
    本件事故受有系爭傷害，與被告何○○之過失行為間有相當因
    果關係，已如前述，從而原告依前開規定，請求被告何○○負
    損害賠償責任，於法自屬有據。
　㈢按因故意或過失，不法侵害他人之權利者，負損害賠償責任
    ；無行為能力人或限制行為能力人，不法侵害他人之權利者
    ，以行為時有識別能力為限，與其法定代理人連帶負損害賠
    償責任。行為時無識別能力者，由其法定代理人負損害賠償
    責任，民法第184條第1項前段、第187條第1項分別定有明文
    。查被告何○○係97年1月間生，其為前開侵權行為時，為未
    滿20歲之未成年人，且其於為上開侵權行為時顯有識別能力
    ，而被告○○月為其法定代理人，依上開規定，原告自得請求
    被告負連帶損害賠償責任。  　
  ㈣茲就原告請求被告賠償之項目、金額有無理由，分述如下：
　⒈醫療費用64,840元部分：原告因本件事故受有系爭傷害，因
    此前往衛生福利部彰化醫院就診，共支出醫療費用64,840元
    ，業據原告提出衛生福利部彰化醫院所出具之診斷證明書、
    醫療費用收據為證，本院審酌上開書證所載之治療項目核與
    原告所受上開傷勢相符且就診時間亦在本件事故後，堪認屬
    治療原告所受傷害之必要費用，均為因傷致增加生活上需要
    所為之支出，原告自得請求被告連帶給付其所支出64,840元
    。
  ⒉看護費部分：
　①原告主張因被告何○○上開侵權行為需人照護1個月，以一日看
    護每日1,200元計算，原告得向被告請求36,000元看護費一
    節，經查：原告因系爭傷害需人照護1個月，此有衛生福利
    部彰化醫院於110年11月10日所出具之診斷證明書可證，既
    然原告因系爭傷害需人照護1個月，則原告主張在該1個月期
    間需人照顧，應屬合理。
　②又原告主張每日看護費用1,200元，並未提出支出收據為證，
    應屬由親人照護。而一般親人照護，與受有專業訓練之照護
    人員相較，其費用自不能等同視之，本院認依一般常情，以
    每日1,000元計算，方屬合理。是原告請求看護費，於30,00
    0元（計算式：30日×1,000元＝30,000元）範圍內，應屬可採
    。逾此範圍之請求，應予駁回。　
  ⒊工作損失部分：
  ①原告主張因被告何○○上開侵權行為有4個月無法工作，以原告
    每月薪資34,800元計算，原告受有無法工作之損失139,200
    元，並提出衛生福利部彰化醫院於110年11月10日及111年8
    月31日所出具之診斷證明書佐證，然觀以衛生福利部彰化醫
    院於110年11月10日所出具之診斷證明書記載原告因系爭傷
    害需人照顧1個月，骨折建議休養3個月，不宜負重等語，應
    可認定該1個月需人照顧期間應包含在3個月之休養期間，是
    原告應該3個月休養期間無法工作。另觀以衛生福利部彰化
    醫院於111年8月31日所出具之診斷證明書記載原告因自111
    年7月27日起至111年7月28日止住院拔除鉤狀鎖定式骨板，
    共計2日，建議休養1個月等語，亦可認定該1個月休養期間
    無法工作，從而，原告主張因被告何○○上開侵權行為有4個
    月無法工作，為有理由。
　②而原告每月薪資投保金額為34,800元，此有原告所提保險對
    象基本資料表可證，是原告於本件事故發生時每月薪資應為
    34,800元，原告自得請求4個月不能工作期間之損失共計139
    ,200元。
  ⒋精神慰撫金部分：按不法侵害他人之身體、健康、名譽、自
    由、信用、隱私、貞操，或不法侵害其他人格法益而情節重
    大者，被害人雖非財產上之損害，亦得請求賠償相當之金額
    。其名譽被侵害者，並得請求回復名譽之適當處分，民法第
    195條第1項定有明文。又按不法侵害他人人格權，被害人受
    有非財產上損害，其請求加害人賠償相當金額之慰撫金時，
    法院對於慰撫金之量定，應斟酌實際加害情形，所造成影響
    、被害人痛苦之程度、兩造之身分地位、經濟情形及其他各
    種狀況，以核定相當之數額。查原告因被告何○○過失行為受
    有本件傷害，其精神上受有相當之痛苦，可堪認定。經審酌
    兩造之身分、地位、經濟能力，此經兩造陳明在卷，被告何
    ○○侵害行為情節、原告受有本件傷害之程度及其精神所受打
    擊之程度等一切情狀，認原告請求之慰撫金80,000元為有理
    由。
  ⒌綜上，原告所受之損害金額共計314,040元（計算式為：64,8
    40元+30,000元+139,200元+80,000元=314,040元）。
  ㈤復按保險人依強制汽車責任保險法規定所為之保險給付，視
    為被保險人損害賠償金額之一部分，被保險人受賠償請求時
    ，得扣除之，強制汽車責任保險法第32條定有明文。此一規
    定之立法目的，在於保險人之給付乃由於被保險人支付保險
    費所生，性質上屬於被保險人賠償責任之承擔或轉嫁，自應
    視為加害人或被保險人損害賠償金額之一部分，為避免受害
    人雙重受償，彼等於受賠償請求時，自得扣除之。經查，原
    告於本件車禍發生後，已領取強制險保險金關於醫療費用71
    ,608元，為原告所自承，依上開規定，自應由本件請求損害
    賠償金額中扣除，基此，原告得請求被告賠償之金額為242,
    432元（計算式為：314,040元－71,608元＝242,432元）。
六、綜上所述，原告依侵權行為之法律關係請求被告連帶給付24
    2,432元，及自民事訴訟起訴狀繕本送達翌日即111年5月18
    日起至清償日止，按年息5%計算之利息，為有理由，應予准
    許，逾此範圍之請求，即屬無據，應予駁回。
七、本判決原告勝訴部分，係適用民事訴訟法第427條第2項第12
    款簡易訴訟程序所為被告敗訴之判決，依同法第389條第1項
    第3款規定，應依職權宣告假執行。並依同法第392條第2項
    規定，依職權宣告被告如預供相當之擔保，得免為假執行。
八、本件事證已臻明確，兩造其餘之攻擊防禦方法及所提證據，
    於判決結果不生影響，爰不一一論述。
九、訴訟費用負擔之依據：民事訴訟法第79條。
中　　華　　民　　國　　111 　年　　9 　　月　　16　　日
                  臺灣彰化地方法院員林簡易庭
                          法  官  楊鑫忠
以上正本係照原本作成。
如對本判決不服提起上訴，應於送達後20日內，向本院提出上訴
狀並表明上訴理由(須按對造人數附繕本) 。
中　　華　　民　　國　　111 　年　　9 　　月　　16　　日
                          書記官  張清秀